臺灣臺中地方法院民事判決　九十三年度訴字第一九○號
　　原　　　告　台灣土地銀行股份有限公司
　　法定代理人　呂桔誠
　　訴訟代理人　張志傑
　　被　　　告　甲○○
右當事人間請求清償借款事件，經本院於九十三年二月九日言詞辯論終結，判決如左
：
    主      文
被告應給付原告新臺幣肆佰肆拾伍萬元，及自民國八十七年五月七日起至清償日止，
按週年利率百分之九點三五計算之利息，並自民國八十七年六月八日起至清償日止，
逾期在六個月以內者，按上開利率之百分之十；超過六個月者，其超過部分，按上開
利率之百分之二十，加計違約金。
訴訟費用由被告負擔。
    事      實
甲、原告方面：
  一、聲明：如主文所示。
  二、陳述：訴外人何榮益於民國八十七年四月七日，邀同被告為連帶保證人，向原
      告借款新臺幣（下同）肆佰肆拾伍萬元，約定利息按原告基本放款利率加六碼
      （每碼百分０．二五）計算，採機動調整，最後清償期原定為一百零二年四月
      七日，另約定逾期償付本息時，逾期在六個月以內者，按上開利率百分之十，
      超過六個月者，按上開利率百分之二十計付違約金，借款人並喪失期限利益，
      經合意指定臺灣臺中地方法院為第一審管轄法院，被告另出具借據及授信約定
      書交原告收執。詎訴外人何榮益自八十七年五月七日起即未依約繳納利息，尚
      欠本金肆佰肆拾伍萬元未償，為此爰依消費借貸及連帶保證之法律關係，訴請
      被告給付肆佰肆拾伍萬及如主文所示之利息、違約金。
  三、證據：提出借據、授信約定書、放款帳戶資料表及放款利率查詢表各一份為證
      （均為影本）。
乙、被告方面：
  一、聲明：原告之訴駁回。
  二、陳述：被告固有於卷附借據上之連帶保證人欄中簽章，惟被告並不認識借款人
      何榮益，當初是緣於被告姊夫黃德雙表示要從事土地買賣業務，須由被告代為
      證明，始得獲得銀行之同意，被告始偕同訴外人黃德雙至原告銀行簽署文件，
      被告當時業已表明只是用供證明訴外人黃德雙欲從事土地買賣業務，而非系爭
      借款之保證人，原告自不得訴請被告負系爭借款之連帶保證人清償責任。
    理      由
一、本件原告主張訴外人何榮益於八十七年四月七日，邀同被告為連帶保證人，向原
    告借款肆佰肆拾伍萬元，約定利息按原告基本放款利率加六碼（每碼百分０．二
    五）計算，採機動調整，最後清償期原定為一百零二年四月七日，另約定逾期償
    付本息時，逾期在六個月以內者，按上開利率百分之十，超過六個月者，按上開
    利率百分之二十計付違約金，借款人並喪失期限利益，經合意指定本院為第一審
    管轄法院，而訴外人何榮益自八十七年五月七日起即未依約繳納利息，尚欠本金
    肆佰肆拾伍萬元未償，為此爰依消費借貸及連帶保證之法律關係，訴請被告給付
    肆佰肆拾伍萬及如主文所示之利息、違約金等語。
二、被告固不否認有於卷附借據上之連帶保證人欄中簽章之事實，惟以伊並不認識借
    款人何榮益，當初是緣於伊之姊夫黃德雙表示要從事土地買賣業務，須由被告代
    為證明，始能獲得銀行之同意，伊始偕同訴外人黃德雙至原告銀行簽署文件，伊
    當時業已表明伊只是證明伊之姊夫黃德雙欲從事土地買賣業務，而非擔任借款之
    保證人，原告自不得訴請伊負擔系爭借款之連帶保證人清償責任等語，資為抗辯
    。
三、按解釋意思表示，應探求當事人之真意，不得拘泥於所用之詞句，民法第九十八
    條定有明文。如契約之文字已表示當事人之真意，無需別事探求者，自不得捨契
    約文字而為曲解，僅契約文字文義不明時，始有以過去事實及其他一切證據資料
    為斷定標準，而探求當事人立約當時之真意何在之必要（最高法院八十年度台上
    字第一五四一號、八十二年度台上字第一一三一號、八十二年度台上字第三四一
    號判決參照）。查原告上開主張，業據提出借據、授信約定書、放款帳戶資料表
    及放款利率查詢表各一份為證（均為影本），核屬相符。被告雖以前揭情詞置辯
    ，惟查，被告並未提出任何證據資供為證，且其教育程度為大專畢業，此亦經被
    告於本院審理中自承在卷，依其教育程度觀之，其對借據及連帶保證之意義，應
    無不知或不明其意義之理，則其既於借據上之「連帶保證人」欄中簽章，客觀上
    足見當事人之真意業已表示明確，而無需別事探求，自不得捨契約上之「連帶保
    證」文字而另為僅係供「證明從事土地買賣行為」之曲解。是被告所為上開抗辯
    ，並非可採。
四、從而，原告本於消費借貸及連帶保證之法律關係，訴請被告給付肆佰肆拾伍萬元
    ，及自八十七年五月七日起至清償日止，按週年利率百分之九點三五計算之利息
    ，並自八十七年六月八日起至清償日止，逾期在六個月以內者，按上開利率之百
    分之十；超過六個月者，其超過部分，按上開利率之百分之二十，加計違約金，
    為有理由，應予准許。
五、據上論結，原告之訴為有理由，依民事訴訟法第三百八十五條第一項前段、第七
    十八條，判決如主文。
中　　　華　　　民　　　國　　九十三　　年　　　二　　　月　　二十三　　日
                                臺灣臺中地方法院民事第三庭
~B法      官　林宗成
右為正本係照原本作成
如不服本判決，應於判決送達後二十日內，向本院提出上訴狀。
中　　　華　　　民　　　國　　九十三　　年　　　二　　　月　　二十三　　日
~B法院書記官　魏宏銘
